【裁判字號】    92,再易,28
【裁判日期】    921015
【裁判案由】    再審之訴
【裁判全文】
臺灣板橋地方法院民事裁定  九十二年再易字第二八號
    再審原告  甲○○
                      送達代收.
                      號
    再審被告  乙○○  住台北縣永和市○○路八十二號三樓
右當事人間請求清償務事件，再審原告對於中華民國九十年十二月四日本院板橋簡易
庭九十年度板簡字第一一四五號、中華民國九十二年三月二十一日本院九十一年度簡
上字第五二號、中華民國九十二年五月二十六日本院九十二年度再易字第一二號及中
華民國九十二年八月十八日本院九十二年度再易字第二一號民事確定判決，提起再審
之訴，本院裁定如左：
    主    文
再審之訴駁回。
再審訴訟費用由再審原告負擔。
    理    由
一、本件再審意旨如附件之民事再審聲請狀所載。
二、按再審之訴，應以訴狀表明再審理由及關於再審理由並遵守不變期間之證據，民
    事訴訟法第五百零一條第一項第四款定有明文，又「對本院確定判決提起再審之
    訴，應以有民事訴訟法第四百九十六條第一項各款之原因為限，此項原因亦即再
    審理由，必須於訴狀中表明之（見同法第五百零一條第一項第四款），否則其訴
    即屬不合法，毋庸命其補正，逕以裁定駁回之。本件再審原告於民國六十九年十
    二月十二日，向本院提出之再審訴狀，僅云原確定判決有不備理由，及未斟酌其
    所提出之證據之違法情形，並未表明任何法定再審原因，依上開說明，顯難認其
    再審之訴為合法」，亦有最高法院七十年度台再字第三五號判例可資參照。查再
    審原告提起本件再審之訴，僅於其民事再審聲請狀泛稱：本案經一、二審及兩次
    再審，本院一貫認定補習班申請撤銷後可以繼續招生授課，惟未闡明法規根據，
    亦未查明「英語音標教學基準」，再審原告不得已向主管機關教育部申請釋示，
    且再審被告藉本院多次錯誤判決，不當取得應付而不付之轉讓餘款新台幣三十萬
    元，內心恐懼而將之捐獻慈濟，爰依據民事訴訟法第四百九十六條及補習班轉讓
    切結書，並提出註明「借花獻佛」感謝狀影本等新證據，請本院審酌作公正判決
    云云，並未依民事訴訟法第五百零一條第一項第四款規定，具體表明本院板橋簡
    易庭九十年度板簡字第一一四五號及本院九十一年度簡上字第五二號、九十二年
    度再易字第一二號、九十二年度再易字第二一號民事確定判決有何同法第四百九
    十六條第一項各款原因之再審理由，揆諸上開說明，顯難認其再審之訴為合法。
三、次按「再審之訴，法院認無再審理由，判決駁回後，不得以同一事由，對於原確
    定判決或駁回再審之訴之確定判決，更行提起再審之訴」，民國九十二年二月七
    日修正公布，同年九月一日施行之民事訴訟法第四百九十八條之一亦有明定。查
    本件經本院依職權調閱前述民事確定判決卷宗結果，再審原告業以民事訴訟法第
    四百九十六條第一款適用法顯有錯誤、第二款判決理由與主文顯有矛盾及第十三
    款當事人發現未經斟酌之證物或得使用該證物之再審事由，對本院板橋簡易庭九
    十年度板簡字第一一四五號、本院九十一年度簡上字第五二號民事確定判決及本
    院九十二年度再易字第一二號駁回再審之訴確定判決，提起再審之訴，經本院認
    無再審理由，而先後以九十二年度再易字第一二號及九十二年度再易字第二一號
    判決駁回在案，是依前揭法條規定，再審原告不得以上述同一事由，更行提起再
    審之訴，併此敘明。
四、復按「民事訴訟法第四百九十六條第一項第十三款所謂『發現未經斟酌之證物或
    得使用該證物者』係指前訴訟程序事實審言詞辯論終結前已存在之證物，因當事
    人不知有此，致未經斟酌，現始知之，或雖知有此而不能使用，現始得使用者而
    言。若在前訴訟程序事實審言詞辯論終結前尚未存在之證物，即無所謂發現或得
    使用新證物可言」，最高法院著有七十七年度台上字第七七六號判決可稽。查再
    審原告提起本件再審之訴，固有提出所謂九十二年六月二十九日慈濟感謝狀及台
    北縣政府九十二年九月十七日函影本各一件之新證據，然該證物於本院九十一年
    度簡上字第五二號民事確定判決九十二年三月七日言詞辯論終結前尚未存在，揆
    之前開說明，再審原告仍不得執以主張本院原確定判決有民事訴訟法第四百九十
    六條第一項第十三款之再審事由，附此敘明。
五、綜上所述，再審原告提起本件再審之訴，因未依民事訴訟法第五百零一條第一項
    第四款規定，具體表明原確定判決有何同法第四百九十六條第一項各款原因之再
    審理由，自不合法，應無庸命其補正，即逕以裁定駁回之。
六、依民事訴訟法第五百零二條第一項、第九十五條、第七十八條，裁定如主文。
中      華      民      國    九十二    年      十      月     十五     日
                                  臺灣板橋地方法院民事第二庭
~B審判長法  官  陳忠行
~B      法  官  程怡怡
~B      法  官  連士綱
右為正本係照原本作成。
本件不得抗告。
中      華      民      國    九十二    年      十      月     十五     日
~B      書記官  李宏明


司法院資訊處製作；財團法人民間司法改革基金會備份。
